【裁判字號】    95,易,294
【裁判日期】    950927
【裁判案由】    毀損
【裁判全文】
臺灣桃園地方法院刑事判決               95年度易字第294號
公  訴  人  臺灣桃園地方法院檢察署檢察官
被      告  甲○○
上列被告因毀損案件，檢察官聲請以簡易判決處刑（94年度偵字
第11881 號），經本院改依通常程序審理，判決如下：
    主  文
甲○○無罪。
    理  由
一、公訴意旨略以：被告甲○○明知座落桃園縣觀音鄉○○○段
    對面厝小段第130-3 地號土地（下稱：130-3 號土地）已由
    臺灣電力股份有限公司（下稱：臺電公司）徵收購得，因該
    土地遭徵收將影響其生活環境，竟於民國94年4 月5 日上午
    9 時許，在上開土地前，為阻撓告訴人乙○○向臺電公司所
    承包之臺電輸電鐵塔工程施工，而拔除該處之界址木樁，並
    將該木樁毀損、丟棄，致令不堪使用，足生損害於告訴人，
    因認被告涉犯毀損罪嫌。
二、按犯罪事實應依證據認定之，無證據不得認定犯罪事實；不
    能證明被告犯罪者，應諭知無罪之判決，刑事訴訟法第154
    條第2 項、第301 條第1 項分別定有明文。又告訴人之告訴
    ，係以使被告受刑事訴追為目的，是其陳述是否與事實相符
    ，仍應調查其他證據以資審認；事實之認定，應憑證據，如
    未能發現相當證據，或證據不足以證明，自不能以推測或擬
    制之方法，以為裁判基礎；認定不利於被告之事實，須依積
    極證據，苟積極證據不足為不利於被告事實認定時，即應為
    有利於被告之認定，更不必有何有利之證據；認定犯罪事實
    ，所憑之證據，無論直接或間接證據，其為訴訟上之證明，
    須於通常一般之人均不致於有所懷疑，而得確信其為真實之
    程度者，始得據之為有罪之認定，倘其證明尚未達到此一程
    度，而有合理性懷疑之存在時，即無從為有罪之認定（最高
    法院52年台上字第1300號、40年台上字第86號、30年上字第
    816 號、76年台上字第4986號判例要旨參照）。
三、本件公訴人認被告甲○○涉有前開毀損犯嫌，無非係以告訴
    人乙○○之指訴、證人即前揭臺電輸電塔工程施工人員丙○○之證詞及現場照片為其主要論據。惟訊據被告甲○○則堅
    決否認有毀損之犯行，辯稱：其雖有拔除木樁之行為，但其
    所拔除之木樁係釘在其占有使用之130-3 號土地上，而非臺
    電公司所徵收而用以施作輸電塔之土地，且其將木樁拔起後
    ，係將木樁丟置一旁，並無丟入河裡之舉動等語。經查：
  (一)130-3 號土地係由徐海紅、徐鴻有及徐謝春妹等人所共有，
    而座落桃園縣觀音鄉○○○段對面厝小段第130-4 地號土地
    （下稱：130-4 號土地）始為臺電公司所有等情，有土地登
    記謄本2 份在卷可考，公訴人指130-3 號土地係臺電公司所
    有，容有誤會，先予敘明。
  (二)參酌證人丙○○於本院審理時具結證稱：我們要去動工的時
    候，我們自己釘的木樁及地政人員釘的界樁都不見了，所以
    要重新釘木樁，但我們不須以原本地政事務所當初所設的地
    界界樁為基礎，因我們會自己在馬路上做記號，以前當我們
    重新釘實際施工範圍之木樁時，有叫臺電人員陪同我們做這
    件事情，雖然這次釘好之後，並沒有再與臺電公司人員確認
    地界在何處，但因為我經常在那裡工作，所以有關地界的大
    略範圍我都已經瞭解，只是不很精確等語（見本院95年9 月
    13 日 審判筆錄第8 至10頁），足見證人於釘立其所稱遭被
    告拔除之木樁時，並未會同地政人員重新測量，而係僅憑自
    行劃設之記號及其本身對地界之主觀認知來釘立木樁，是被
    告所拔除之木樁是否確在臺電公司所有而供施作輸電塔所用
    之130-4 號土地上，顯未達通常一般之人均不致於有所懷疑
    ，而得確信其為真實之程度。
  (三)此外，觀諸告訴人乙○○於本院審理時具結證稱：施工過程
    中我有拆圍籬沒錯，那是臺電公司告訴我可以從那邊過，我
    拆圍籬前並沒有請地政事務所人員來鑑界等語（見本院95年
    8 月21日審判筆錄第7 至8 頁），堪認告訴人於施工時，確
    有在未經鑑界之情況下即拆除他人所設置圍籬之情事，是被
    告於本院審理時供稱：其所拔除之木樁是告訴人釘在130-3
    號土地上之木樁，該等木樁並不是輸電塔的位置，而是為了
    要開路進去施工所釘的木樁，所以木樁是釘在130-3 號土地
    上等語（見本院95年9 月13日審判筆錄第33頁），即非全然
    無據之虛詞。況依卷附地籍圖謄本所示，130-3 及130-4 號
    二筆土地確係相鄰之土地，故告訴人在無地政機關人員陪同
    鑑界之情況下即釘立木樁，實難排除其係將木樁誤釘在被告
    所占有使用之130-3 號土地上之可能。而被告因繼承關係，
    為130-3 號土地之占有使用人等情，亦有私有耕地租約影本
    1 紙、戶籍資料1 份及對面厝小段第130 、130-1 、130-2
    、130-3 地號之土地登記謄本各1 份在卷可考。稽上各端，
    本件既無精確之地政機關丈量資料可資證明被告所拔除之木
    樁係釘立在屬於臺電公司所有之130-4 號土地上，且告訴人
    誤將木樁釘立在130-3 號土地上之可能性又無加以法排除，
    基於罪證有疑，利歸被告之原則，自應採信被告之辯解，而
    認定被告所拔取之木樁確係釘在其所占有使用之130-3 號土
    地上。又被告係130-3 號土地之占有使用人乙情，有如前述
    ，則告訴人在130-3 號土地上釘立木樁之行為既對被告之占
    有構成妨害，被告自得依民法第960 條之規定，以自力救濟
    之方式防禦之，是被告拔除告訴人所釘立木樁之行為，縱對
    告訴人之施工有所妨礙，亦不得以強制罪責相繩。
  (四)再者，證人丙○○於本院審理時雖證稱：我看見被告把木樁
    拔掉，拔了三、四根，拔起來之後，就在那裡大小聲，我就
    跟被告說把木樁還給我，我們重新釘，被告不還我，就丟到
    河裡了，我們原本設定位置的時候有四根木樁，但是我們要
    開挖的時候，四個角還要再拉出一個四方形，所以變成一個
    角落有四根木樁，如果以站在西濱公路來說，面對電塔，被
    告是把左下角的四根木樁通通拔掉，當我向被告索回時，被
    告將四根木樁丟到河裡，我就下去河堤撿上來，撿了三根上
    來，一根流走了，撿回來的三根木樁我交給我們經理乙○○
    ，然後這三根木樁被乙○○帶去派出所，後來乙○○把三根
    木樁又拿回來，我就跟乙○○重新測量釘下去了，所以是同
    一天乙○○把木樁帶回來，然後我們同一天又把木樁釘下去
    云云（見同上筆錄第10至16頁及第20至21頁），然告訴人乙○○於本院審理時則證稱：被告是拔中心樁及兩個角落的木
    樁，拔了好幾根，其中有三支丟到河裡，另外遭被告弄斷、
    搖鬆的好像有四、五根，被告將木樁丟到河裡後，我有叫丙○○去找，但是沒有找到，後來我就到派出所做筆錄，做完
    筆錄後我有請師傅離開工地，我確定當天並沒有繼續施工云
    云（見同上筆錄第25至28頁）。互核證人與告訴人上開證詞
    ，其二人就被告拔起之木樁數量、拔取木樁之地點、是否撿
    回遭被告丟入河裡之木樁及當日是否重行將木樁釘回等事項
    ，所述可謂全然不同，是其二人之證述內容，尚難遽予採信
    。因之，姑不論證人丙○○或告訴人乙○○所指之木樁可能
    係釘在130-3 號土地上，被告本得以己力加以防禦，縱認該
    等木樁係釘在130-4 號土地上，亦不得僅憑證人與告訴人互
    有出入之指證，即率認被告有將告訴人之木樁丟入河裡致木
    樁毀損而不堪使用之毀損犯行。
四、綜上論述，尚難認被告甲○○所辯係虛構之詞，本件公訴意
    旨所憑事證尚無從形成被告有罪論斷之確信，此外，復查無
    其他積極事證足以證明被告確有公訴人所指之毀損犯行，自
    屬不能證明其犯罪，揆諸首揭法條、判例要旨及說明，應諭
    知被告無罪之判決。
五、本件檢察官原聲請以簡易判決處刑，惟經本院認有刑事訴訟
    法第451 條之1 第4 項但書第3 款所定之情形，依同法第45
    2 條之規定，本件爰改依通常程序審判之，末此敘明。
據上論斷，應依刑事訴訟法第452 條、第301 條第1 項，判決如
主文。
本案經檢察官許曉微到庭執行職務。
中    華    民    國    95    年    9     月    27    日
                刑事第十一庭  審判長法  官  蔡榮澤
                                    法  官  何俏美
                                    法  官  魏于傑
上正本證明與原本無異。
如不服本判決，得於收受判決後10日內，向本院提出上訴狀。
                                    書記官  林怡君
中    華    民    國    95    年    9     月    29    日


司法院資訊處製作；財團法人民間司法改革基金會備份。
